最高法院刑事裁定　　　　　　　　　　111年度台抗字第540號
抗　告　人　薛桂英




代　理　人　吳復興律師
上列抗告人因違反銀行法等罪案件，不服臺灣高等法院臺南分院
中華民國111年2月22日駁回其聲請再審暨停止刑罰執行之裁定（
111年度聲再字第13號），提起抗告，本院裁定如下：
    主  文
抗告駁回。
    理  由
一、按有罪之判決確定後，因發現新事實或新證據，單獨或與先
    前之證據綜合判斷，足認受有罪判決之人應受無罪、免訴、
    免刑或輕於原判決所認罪名之判決者，為受判決人之利益，
    得聲請再審，刑事訴訟法第420條第1項第6 款定有明文。上
    述規定中所謂新事實及新證據，其中新規性（或稱嶄新性）
    之要件，採取以該證據是否具有「未判斷資料性」而定，與
    證據之確實性（或稱顯著性），重在證據之證明力，應分別
    以觀。依此原因聲請再審者，應提出具體之新事實或新證據
    ，由法院單獨或綜合案內其他有利與不利之全部卷證，予以
    判斷，而非徒就卷內業已存在成立且經調查斟酌之證據資料
    再行爭辯，或對於法院取捨證據之職權行使任意指摘。是以
    如提出主張之新事實或新證據，單獨或與先前之證據綜合判
    斷，尚無法產生合理懷疑，不足以動搖原確定判決所認定之
    事實者，即無准予再審之餘地。
二、本件原裁定略以：抗告人薛桂英因違反銀行法等罪案件，對
    於原審法院110年度金上訴字第169號刑事確定判決（下稱原
    確定判決，經本院110 年度台上字第6058號判決，以上訴不
    合法律上程式予以駁回），依刑事訴訟法第420條第1項第 6
    款規定聲請再審，其聲請意旨略以：㈠、原確定判決無論於
    準備程序期日或審理期日，均僅將書記官於庭前預擬之審判
    筆錄記載之文字快速唸過，並未逐一提示卷內共589 張代寄
    禮金傳送單供抗告人辨認，因抗告人年紀老邁不及辨認上開
    證物，是原確定判決所踐行之訴訟程序，侵害抗告人訴訟防
    禦權之行使。㈡、抗告人係自民國99年4月30日起至109年 3
    月10日9時5分許止，持續非法經營銀行匯兌業務，縱使抗告
    人所為觸法，因前後多次犯行之時間密切不可分，依接續犯
    之法理，僅應論以實質或包括一罪；然因抗告人記憶不佳，
    時有健忘之情形，因而於原確定判決案件審理時誤稱：「（
    問：前案警察查獲之後，從103年1月28日到107年3月19日，
    為何沒有繼續做地下匯兌？）因人家不需要，有需要我才會
    介紹給他們做，且因我也有旅行社業的業務，那時候剛探親
    旅行，生意比較忙。（問：從107年3月19日開始，為何又開
    始做地下匯兌？）因有人介紹楊泗輝，告訴我當場可以轉帳
    過去很方便。前案配合的人不是楊泗輝，當時還不認識楊泗
    輝」等語。原確定判決未予詳查，竟採納抗告人前揭與事實
    不符之自白，據以認定抗告人分別於自99年4月30日起至103
    年1月28日止，及自107年3月19日起至109年3月10日9時5 分
    許止，先後2 次係分別基於不同之犯意非法經營銀行匯兌業
    務，而非基於同一集合犯意而為，因而論抗告人以違反銀行
    法第125條第1項前段之非法經營銀行業務共2罪確定。惟於1
    11年1月間，抗告人於家裡大掃除時，找到4張足以推翻原確
    定判決認定之代寄禮金傳送單4張，其上記載日期分別為104
    年1月10日、同年2月9日、同年6月29日及105年6月4 日，堪
    以證明抗告人於上揭日期仍持續經營銀行匯兌業務，足徵原
    確定判決認定抗告人自103年1月28日起至107年3月19日止，
    並未持續經營銀行匯兌業務等旨，與事實不符。抗告人本案
    之所為，僅應論以非法經營銀行業務集合犯1 罪，乃原確定
    判決論抗告人以非法經營銀行業務共2 罪，殊有違誤，為此
    依刑事訴訟法第420條第1項第6 款之規定聲請再審云云。然
    查：㈠、審判期日之訴訟程序，專以審判筆錄為證，同法第
    47條定有明文。是以，事實審法院於審判期日有無踐行合法
    訴訟程序，自依審判筆錄之記載為據。另當事人及訴訟關係
    人對於審判長所為證據提示或告以要旨等調查證據或訴訟指
    揮不服者，如未依刑事訴訟法第288條之3之規定聲明異議者
    ，除其瑕疵重大，且嚴重危害訴訟程序之公正，而影響於判
    決結果者外，亦不得執為合法之第三審上訴理由。至於部分
    證據調查程序，僅依序標示各別證據之簡稱，或將數個同類
    證據合併記載，分類提示並告以要旨，以利期日進行之便捷
    、經濟，並不影響上訴人之訴訟權益，要非法所不許。稽之
    卷內資料，原確定判決之受命法官於準備程序時，就其判決
    「事實一」、「事實二」所載之犯罪事實是否為前案既判力
    效力所及，暨該二事實可能構成2罪，而非集合犯1罪之不利
    益於抗告人事項，以及繳交犯罪所得以符合銀行法第125 條
    之4第2項前段減輕其刑規定之有利於抗告人科刑事項，均曉
    諭抗告人及其辯護人知悉，俾其等能充分為防禦之準備。而
    辯護人答以：「待與被告（即本件抗告人）及其家人商量後
    ，再陳報法院」等語。可見原確定判決審判長及受命法官就
    抗告人有利及不利之情形均予注意，並促請抗告人及其辯護
    人就上開各情應均加以考量，係照料義務之踐行，俾免造成
    突襲性裁判，難謂有抗告人聲請再審意旨㈠所指侵害其上訴
    或訴訟防禦權利之情形。又抗告人於原確定判決案件之選任
    辯護人（下稱辯護人）於原審行準備程序期日前業已閱覽電
    子卷證而知悉本件卷存所有證據（包括代寄禮金傳送單）之
    具體內容及其待證事實。且依原確定判決案件準備程序及審
    判筆錄之記載，受命法官、審判長分別於準備程序及審判期
    日，於調查卷附代寄禮金傳送單（縮圖）及扣案代寄禮金傳
    送單時，俱依卷內證據之性質予以整理、歸納後，提示並告
    以要旨，並訊問抗告人及其辯護人是否同意列為證據，以及
    有無意見，抗告人及其辯護人對於上開證據調查程序之進行
    ，並未依刑事訴訟法第288條之3規定聲明異議，均答以：「
    同意」、「沒有意見」等語；原確定判決受命法官於原審行
    準備程序時，並特別就檢察官起訴書附表所載各非法匯兌犯
    行（即代寄禮金傳送單所載），是否均承認乙節訊問抗告人
    ，抗告人答以：「我都承認」等語；其辯護人答以：「我們
    確實都承認，但本件有牽扯到前案既判力的問題，當時一審
    法官也有詢問這個問題，我們主張如同原審（指第一審）判
    決就此部分的認定是可採納的，前案判決的既判力有涵蓋到
    後面的事實，至於客觀的行為，被告（指抗告人）確實有為
    匯兌的事實」等語，其等於審判期日並據以實質辯論。依上
    開說明，原確定判決案件於審理時所踐行之證據調查方法，
    尚無礙於抗告人訴訟防禦權之行使。㈡、經檢視抗告人執以
    聲請本件再審之上開4張代寄禮金傳送單，其中104年1 月10
    日該張傳送單之經手人係「劉」（應係指同案被告劉秦女）
    ，105年6月4 日該張傳送單之經手人係「傅」（應係指同案
    被告傅玉燕），其餘2 張傳送單則未記載經手人。況上開傳
    送單最後一張之日期為105年6月4 日，距原確定判決認定抗
    告人第2次接續經營銀行匯兌業務之始日即107年3 月19日，
    亦近1年10月之久，尚難遽認係與第2次犯行係基於同一集合
    犯之犯意而為，則該4 張傳送單，單獨或與先前之證據綜合
    判斷後，並無得以合理相信其足以或相當可能動搖原確定判
    決關於抗告人於自103年1月28日起至107年3月19日止之期間
    ，並未持續經營銀行匯兌業務之認定，而使受有罪判決之抗
    告人改為無罪、免訴、免刑或輕於原確定判決所認罪名之判
    決之情形。綜上，抗告人本件再審之聲請與刑事訴訟法第42
    0條第1項第6款規定之要件不合，應予駁回等旨。
三、原確定判決係以抗告人於偵查中及審判時之供詞，引據同案
    被告楊泗輝、董嘉妮、劉秦女及傅玉燕之供詞，參酌證人孔
    祥青、陳素蟬、魏蝶琴、王珠香、陳雲、何靜、陳廷珍、姜
    素玲、周水珍、林夏英、丁曉紅、黃淑琴、鄧漢利、袁彩蓮
    、薛昭英、張怡、邱紅及呂秀貞等人之指述，佐以抗告人與
    同案被告及證人等間之電話通訊監察錄音譯文與LINE對話內
    容截圖，稽之卷附扣押物品等證據資料，相互斟酌判斷，資
    為認定抗告人確有如原確定判決認定之非法經營銀行業務共
    2 罪犯行，其判決理由欄內已詳敘其取捨證據判斷之依據及
    得心證之理由，並就抗告人於審理過程中所為之自白，說明
    何以與事實相符，足以採為本件認定抗告人有分別自99年 4
    月30日起至103年1月28日止及107年3月19日起至109年3月10
    日9時5分許止，先後2 次非法經營銀行匯兌業務犯行，係分
    別基於不同之犯意而為，2 者間具有獨立性，不能論以集合
    犯1罪，而應論以非法經營銀行業務共2罪之理由，核其所為
    論斷，俱有卷存證據資料可按，並無採證或認定事實違背經
    驗法則或論理法則之違誤。聲請再審意旨空言指摘原確定判
    決論其以非法經營銀行匯兌業務2 罪，於法不合云云，無非
    徒就原確定判決已詳予調查斟酌之證據資料再行爭辯，或對
    於法院取捨證據之職權行使任意指摘，非屬刑事訴訟法第42
    0條第1項第6 款所稱之新事實及新證據，自與聲請再審之法
    定要件不合，原審因認其聲請再審為無理由，而駁回抗告人
    本件再審暨停止刑罰執行之聲請，核無違誤或不當，應予維
    持。
四、本件抗告人抗告意旨置原裁定明確之論斷說明於不顧，猶執
    於原確定判決審理時所辯陳詞與卷內已為法院斟酌取捨之同
    一證據，指稱其本件之犯行僅應論以非法經營銀行業務1 罪
    云云，無非係以其主觀上自認符合再審要件之新事實或新證
    據，就原裁定已詳為論駁之事項，徒憑己意，再事爭辯，及
    對於原確定判決採證認事之職權行使，任意指摘原裁定違法
    ，應認其抗告為無理由，予以駁回。
據上論結，應依刑事訴訟法第412條，裁定如主文。
中    華    民    國   111    年    4     月    28    日
                  刑事第一庭審判長法  官  郭  毓  洲  
                                  法  官  林  英  志  
                                  法  官  林  靜  芬  
                                  法  官  蔡  憲  德  
                                  法  官  周  盈  文  
本件正本證明與原本無異
                                  書記官
中    華    民    國   111    年    5     月    3     日